臺灣高等法院刑事判決　　　　　　　　96年度上訴字第1431號
上　訴　人
即　被　告　甲○○原名吳尚洺.
上列上訴人因偽造文書等案件，不服臺灣宜蘭地方法院95年度訴
字第468號，中華民國96年2月27日第一審判決（起訴案號：臺灣
宜蘭地方法院檢察署95年度偵字第659號），提起上訴，本院判
決如下：
    主  文
原判決撤銷。
甲○○意圖為自己不法之所有，以不正方法由自動付款設備取得
他人之物，處有期徒刑肆月，如易科罰金，以佰元折算壹日。
    事  實
一、緣丙○○、乙○○二人為夫妻關係，乙○○因家庭暴力事件
    ，經丙○○於94年間向原法院聲請核發通常保護令，原法院
    審酌後乃於94年7月31日核發通常保護令，並酌定保護令之
    有效期間為1年，甲○○（原名吳尚洺）、丙○○係朋友關
    係，於民國94年9、10月間與丙○○同居在渠等所承租之宜
    蘭縣宜蘭市○○○路47巷8弄4之4號5樓，詎其明知乙○○斯
    時因通常保護令不得接近丙○○，丙○○無權使用乙○○之
    信用卡，竟意圖為自己不法之所有，並基於以不正方法由自
    動付款設備取得他人之物之犯意，擅自持乙○○所有而由丙○○保管之中國信託商業銀行股份有限公司（以下簡稱中國
    信託銀行）信用卡，於94年11月13日凌晨3時許，至宜蘭縣
    境內之自動提款機即自動付款設備，以輸入預借現金密碼之
    方式，使該自動付款設備辨識系統陷於錯誤，以為甲○○係
    有正當權源持卡人之不正方法，由自動付款設備詐得新臺幣
    2,5000元，嗣乙○○接獲銀行之催討通知，而向銀行查詢後
    ，始報警查知上情。
二、案經案經宜蘭縣警察局宜蘭分局報請臺灣宜蘭地方法院檢察
    署檢察官偵查起訴。
    理  由
一、程序方面：
    按被告以外之人於審判外之言詞或書面陳述，除法律有規定
    者外，不得作為證據，刑事訴訟法第159條第1項定有明文。
    本件證人乙○○、丙○○於警詢中之陳述，為被告以外之人
    於審判外之陳述，均屬傳聞證據，且被告於原審時即表明不
    同意證人乙○○、丙○○於警詢中之陳述得作為證據，並於
    本院審理時表明不承認渠等上開警詢筆錄之證據能力，自與
    刑事訴訟法得例外取得證據能力之規定不符，依刑事訴訟法
    第159條第1項規定，該項證據方法應予排除，不得作為本案
    證明被告有罪之依據。至其餘公訴人所引用之卷證（包含國
    泰世華銀行信用卡消費明細單、國泰世華銀行信用卡預借現
    金交易明細表、大眾銀行信用卡消費明細表、聯合信用卡處
    理中心交易明細表、花旗銀行白金卡月結單、花旗銀行95年
    6月19日（95）政查字第9784號函附之交易明細單及簽帳單
    影本《商店存根聯》、國泰世華銀行業務控管部95年6月5日
    （95）國世業控字第0290號函附之交易明細表、大眾銀行信
    用卡部95年5月24日卡發字第955號函附之商店明細資料、大
    眾銀行止息戶再還款明細表、大眾銀行信用卡部95年12月11
    日卡發字第2411號函附之聯合信用卡處理中心交易明細表等
    證據），並無證據證明係公務員違背法定程序所取得，且被
    告於原審於原審及本院審理程序均陳明對法院所提示之證據
    方法之證據能力沒意見等語，而卷內之文書證據，亦無刑事
    訴訟法第159條之4之顯有不可信之情況與不得作為證據之情
    形，從而，依刑事訴訟法第159條至159條之5之規定，本件
    公訴人所引用之上開證據，均有證據能力，合先敘明。
貳、實體方面：
一、訊據被告甲○○固坦承於94年11月13日凌晨3時許，持乙○○所有之中國信託銀行信用卡由自動提款機預借現金新臺幣
    25,000元，惟矢口否認有以不正方法由自動付款設備取得他
    人之物，並辯稱：被害人乙○○之信用卡是丙○○借伊使用
    ，信用卡的密碼也是丙○○告訴伊的，伊沒有以不正方法由
    自動付款設備取得他人之物之犯行云云。
二、經查：
(一)上揭犯罪事實，業據告訴人丙○○於檢察官偵訊及原審審理
    時指訴綦詳（見偵查卷第46至48頁、原審卷第57至59頁），
    核與證人即被害人乙○○於原審審理時證述情節大致相符（
    見原審卷第55至57頁）。被告甲○○雖辯稱：信用卡都是丙○○借伊使用，信用卡的密碼也是丙○○告訴伊的，伊沒有
    以不正方法由自動付款設備取得他人之物之犯行云云，但被
    告於原審時供稱伊知道當時告訴人丙○○與證人乙○○吵架
    ，要鬧離婚等語，且告訴人丙○○於原審審理時證稱：並未
    交付乙○○之信用卡，供被告至自動提款機預借起訴書所記
    載之金額等語（見原審卷第57至59頁），證人乙○○亦於原
    審時證稱：並未交付自己之信用卡，供被告至自動提款機預
    借起訴書所記載之金額等語（見原審卷第55、56頁）。本院
    參諸告訴人丙○○於94年間因證人乙○○家庭暴力事件，經
    丙○○向原法院聲請核發通常保護令，原法院審酌後乃於94
    年7月31日核發通常保護令，並酌定保護令之有效期間為1年
    等情（業經本院調閱上開通常保護令案卷審核無誤），而被
    告事後亦書立切結書載明「伊有於94年11月13日凌晨3時許
    ，持乙○○所有之中國信託銀行信用卡由自動提款機預借現
    金新臺幣25,000元」等語，有被告所書立之切結書在卷可稽
    ，足認被告明知證人乙○○斯時因通常保護令不得接近告訴
    人丙○○，告訴人丙○○無權使用證人乙○○之信用卡，竟
    擅自持告訴人丙○○所保管之證人乙○○所有之中國信託銀
    行信用卡，至自動提款機即自動付款設備，預借現金，顯係
    以不正方法由自動付款設備取得他人之物，被告上開所辯，
    無非卸責圖飾之詞，不足採信。至證人乙○○雖證稱：被告
    因與家人吵架而於94年11月12日與伊同住在宜蘭縣宜蘭市○○○路47巷8弄4之4號5樓，而竊取伊信用卡云云，被告所書
    立之切結書，固亦載明係被告「竊取」上開信用卡云云，惟
    證人乙○○因家庭暴力事件，經原法院核發通常保護令，不
    得接近告訴人，已如上述，則證人乙○○自無可能與被告及
    告訴人同住在上址，是證人乙○○上開證詞，自不足採為認
    定事實之基礎。又上開保護令明白諭知告訴人之丈夫即證人
    乙○○應遠離宜蘭縣壯圍鄉○○路95號至少100公尺，乃竟
    於保護令期間，離去上開保護令有效保護之地點，而承租宜
    蘭縣宜蘭市○○○路47巷8弄4之4號5樓與丙○○、甲○○共
    同居住，顯與常情相違，足認被告辯稱伊當時係僅與告訴人
    同居在渠等所承租之宜蘭縣宜蘭市○○○路47巷8弄4之4號5
    樓，尚非虛妄。而被告與告訴人同居期間，被告持告訴人所
    持有之證人乙○○所有之信用卡，提領現金，則被告主觀上
    是否有竊取告訴人所保管之證人乙○○所有之信用卡之犯意
    ，已有可疑，尚不得僅因被告所書寫之切結書記載「竊取」
    上開信用卡，即遽認被告確係竊取證人乙○○之信用卡，附
    此敘明。本件事證明確，被告犯行洵堪認定。
三、新舊法比較適用：
(一)按94年1月7日修正公布，95年7月1日施行之修正後刑法第2
    條第1項規定：「行為後法律有變更者，適用行為時之法律
    。但行為後之法律有利於行為人者，適用最有利於行為人之
    法律。」。
(二)依新增刑法施行法第1條之1規定，中華民國94年1月7日刑法
    修正施行後，刑法分則編所定罰金之貨幣單位為新台幣；94
    年1月7日刑法修正時，刑法分則編未修正之條文定有罰金者
    ，自94年1月7日刑法修正後，就其所定數額提高為30倍，但
    72年6月26日至94年1月7日新增或修正之條文，就其所定數
    額提高為3倍。被告行為後，刑法第33條第5款業於民國94年
    1月7日修正公布，並於95年7月1日施行，修正前刑法第33條
    第5款有關刑法法定刑中罰金刑部分為銀元1元以上（即新台
    幣3元以上），而修正後刑法第33條第5款有關法定刑罰金部
    分規定為新台幣1,000元以上，故對於被告所犯刑法第339條
    之2第1項中有關罰金刑部分，應依被告行為時刑法第33條第
    5款規定較有利於被告。
(三)被告於行為時之刑法第41條第1項前段規定：「犯最重本刑
    為五年以下有期徒刑以下之刑之罪，而受六個月以下有期徒
    刑或拘役之宣告，因身體、教育、職業、家庭之關係或其他
    正當事由，執行顯有困難者，得以一元以上三元以下折算一
    日，易科罰金。」，又被告行為時之易科罰金折算標準及罰
    金罰鍰提高標準條例第2條前段（現已刪除）規定，就其原
    定數額提高為100倍折算1日，則本件被告行為時之易科罰金
    折算標準，應以銀元300元折算1日，經折算為新臺幣後，應
    以新臺幣900元折算為1日。惟95年7月1日修正公布施行之刑
    法第41條第1項前段則規定：「犯最重本刑為五年以下有期
    徒刑以下之刑之罪，而受六個月以下有期徒刑或拘役之宣告
    者，得以新臺幣一千元、二千元或三千元折算一日，易科罰
    金。」，經比較修正前後之易科罰金折算標準，以被告行為
    時之規定，較有利於被告，則應依刑法第2條第1項前段，適
    用行為時刑法第41條第1項前段及罰金罰鍰提高標準條例第2
    條前段之規定，定其折算標準。
(四)再被告行為後刑法第57條、第58條等規定，亦經修正，惟此
    為法院就刑之裁量及加減審認標準見解之明文化，非屬法律
    之變更。
(五)經綜合被告本件全部罪刑之結果而為比較，被告行為後之刑
    法並不較有利於被告，本件應適用被告行為時刑法之規定論
    處。
四、核被告所為，係犯被告行為時刑法第339條之2第1項以不正
    方法由自動付款設備取得他人之物罪。
五、原審因予論罪科刑，固非無見。惟查：公訴人所指被告涉犯
    竊取告訴人丙○○所有之信用卡後，連續在宜蘭縣境內之自
    動提款機，預借現金，並持告訴人丙○○之信用卡購買行動
    電話，且於購買行動電話時在簽帳單上偽簽告訴人丙○○之
    署押等犯行，不能證明被告犯罪（理由詳如後述），乃原判
    決遽認被告成立犯罪，尚有違誤。被告上訴意旨，否認犯罪
    ，雖無足取，但原判決既有上開可議，自應由本院將判決撤
    銷改判。爰審酌被告之犯罪之動機、目的、手段、所生之損
    害、生活狀況、智識程度、犯罪後態度等一切情狀，量處如
    主文第二項所示之刑，並依被告行為時刑法第41條第1項前
    段諭知如易科罰金之折算標準，以資懲儆。
六、
(一)公訴意旨另以：被告甲○○（原名吳尚洺）與告訴人丙○○
    及被害人乙○○係朋友，於民國94年9、10月間借住在宜蘭
    縣宜蘭市○○○路47巷8弄4之4號5樓告訴人等住處時，竟意
    圖為自己不法之所有，基於竊盜之概括犯意，趁告訴人疏於
    看管財物之際，自94年年9月間某日時起至同年11月13日凌
    晨零時許止，連續在告訴人等上揭住處竊取告訴人所有之國
    泰世華商業銀行股份有限公司（下稱「國泰世華銀行」）、
    大眾商業銀行股份有限公司（下稱「大眾銀行」）及花旗銀
    行股份有限公司（下稱「花旗銀行」）所發行之信用卡各一
    張。得手後，復意圖為自己不法之所有，基於詐欺之概括犯
    意，自94年9月29日起至同年10月22日止，連續持上開告訴
    人所有之國泰世華銀行信用卡，向宜蘭縣境內之自動提款機
    即自動付款設備，輸入預借現金密碼，以此不正方法，使該
    自動提款機辯識系統對對正持卡人之識別陷於錯誤，而由該
    自動付款設備取得現金新台幣（下同）199,000元，復自94
    年9月29日起至同年10月21日止，連續持上開告訴人所有之
    大眾銀行信用卡，向宜蘭縣境內之自動提款機即自動付款設
    備，輸入預借現金密碼，以此不正方法，使該自動提款機辯
    識系統對對正持卡人之識別陷於錯誤，而由該自動付款設備
    取得現金83,000元，再於94年10月9日，持上開告訴人所有
    之花旗銀行信用卡至宜蘭縣宜蘭市○○路之「震旦通訊行」
    刷卡購買價值18,270元之行動電話一具，並偽簽「丙○○」
    之署名在簽帳單上，以此偽造簽帳單之私文書，復將之交付
    予震旦通訊行店員而據以行使，足以生損害於丙○○及花旗
    銀行，並使該店員陷於錯誤因而交付行動電話一具予甲○○
    。嗣經告訴人接獲銀行之催討通知，而向銀行查詢後，始查
    知上情，因認被告此部分涉犯刑法第320條第1項之竊盜、第
    216條行使第210條之偽造私文書、第339條第1項之詐欺取財
    及第339條之2之由自動付款設備詐取財物等罪嫌云云。
(二)按犯罪事實應依證據認定之，無證據不得認定其犯罪，刑事
    訴訟法第154條第2項定有明文。又認定不利於被告之事實，
    須依積極證據，苟積極證據不足為不利於被告之認定時，即
    應為有利於被告之認定，更不必有何有利之證證，最高法院
    30年上字第816號判決足資參照。
(三)公訴人認被告涉有上揭犯行，無非係以告訴人丙○○於檢察
    官偵查中指訴綦詳，並有各該信用卡帳單、交易明細表及簽
    帳單等在卷為憑。此外，復有被告所書立承認竊取告訴人所
    有之信用卡以盜領現金之切結書1件及本票9紙附件等為其主
    要論據。惟訊據被告堅詞否認有上揭公訴人所指之犯行，並
    辯稱：告訴人之信用卡不是偷竊的，伊與告訴人同住一處期
    間，都是告訴人交給伊使用的，密碼也是告訴人告知，伊並
    沒有違法之行為等語。
(四)經查：
  (1)告訴人雖指稱：被告借住在其住處時，竊取伊所有之信用卡
    ，並竊取伊放置在房間抽屜內之密碼至提款機預借現金云云
    ，惟被告與告訴人斯時係同居於宜蘭縣宜蘭市○○○路47巷
    8弄4之4號5樓等情，已如上述，已見告訴人之指述，顯非實
    在。且衡情以信用卡預借現金，需輸入密碼，而一般人申請
    信用卡後，銀行均會寄送預借現金之密碼與申請人，並在上
    開函件內註明，要求申請人銷毀上開函件，以防密碼外洩，
    乃告訴人指稱將密碼放在房間抽屜，未將上開函件銷毀，已
    與常情相違，且告訴人復未提供其將密碼放在房間抽屜之證
    據，以供本院詳查，自難僅憑空言即率予採信。綜上，足認
    被告所辯：告訴人之信用卡不是偷竊的，都是告訴人交給伊
    使用的，密碼也是告訴人告知，伊並沒有違法之行為等語，
    尚屬實在。
  (2)又被告雖曾書書立承認竊取告訴人信用卡以盜領現金之切結
    書，但被告斯時既與告訴人同居，則被告主觀上是否有竊取
    告訴人所保管之證人乙○○所有之信用卡之犯意，已有可疑
    。況上開切結書內尚載明：被告將告訴人之個人資料洩漏給
    偽卡集團，複製偽卡後使用，使告訴人損失28萬元整云云，
    但被告以告訴人所有之信用卡預借現金及刷卡消費之金額，
    總計300,270元，有國泰世華銀行信用卡消費明細單、國泰
    世華銀行信用卡預借現金交易明細表、大眾銀行信用卡消費
    明細表、聯合信用卡處理中心交易明細表、花旗銀行白金卡
    月結單、花旗銀行95年6月19日（95）政查字第9784號函附
    之交易明細單及簽帳單影本（商店存根聯）、國泰世華銀行
    業務控管部95年6月5日（95）國世業控字第0290號函附之交
    易明細表、大眾銀行信用卡部95年5月24日卡發字第955號函
    附之商店明細資料、大眾銀行止息戶再還款明細表、大眾銀
    行信用卡部95年12月11日卡發字第2411號函附之聯合信用卡
    處理中心交易明細表等在卷為憑，且被告所使用告訴人之信
    用卡，均係銀行所核發之真卡，而非偽卡，亦經被告供明在
    卷，並有告訴人上開信用卡影本在卷為憑，且為告訴人所不
    爭執，足見上開切結書之內容與事實不符，自不足採為認定
    事實之基礎。
  (3)至公訴人雖又指稱：被告持告訴人所有之花旗銀行信用卡至
    宜蘭縣宜蘭市○○路之「震旦通訊行」刷卡購買價值18,270
    元之行動電話一具，並偽簽「丙○○」之署名在簽帳單上云
    云，然告訴人之信用卡都是告訴人交給被告使用的，密碼也
    是告訴人告知被告等情，已如上述，則被告自無庸盜刷告訴
    人之信用卡並偽簽其署押之理，況現今銀行為防信用卡遭人
    盜刷，於信用卡持卡人刷卡消費達數千元，即以簡訊告知持
    卡人，乃眾所週知之事實，本件被告該次消費達18,270元，
    銀行自當以簡訊告知告訴人，乃告訴人竟指稱係收到帳單才
    知遭被告盜刷云云，亦與常情相悖，自難僅憑被告坦承伊有
    至震旦通訊行刷卡購買行動電話，即遽認被告係盜刷告訴人
    之信用卡，並在簽帳單上偽簽告訴人之署押。
  (4)此外，復查無其他積極證據足資證明被告有公訴人所指之犯
    刑，自屬不能證明被告此部分犯罪，但公訴人認與前揭有罪
    部分，有連續犯、牽連犯關係，屬裁判上一罪，爰不另為無
    罪之諭知。
據上論斷，應依刑事訴訟法第刑事訴訟法第369條第1項前段、第
364條、第299條第1項前段，被告行為後刑法第2條第1項，被告
行為時刑法第339條之2第1項、被告行為時罰金罰鍰提高標準條
例第1條前段、第2條，判決如主文。
本案經檢察官黃柏齡到庭執行職務。
中　　華　　民　　國　　96　　年　　6 　　月　　6 　　日
　　　　　　　　　刑事第十九庭審判長法　官  尤豐彥
　　　　　　　　　　　　　　　      法　官  宋  祺
　　　　　　　 　 　　　　　　　　　法　官  黃金富
以上正本證明與原本無異。
檢察官如不服本判決，應於收受送達後十日內向本院提出上訴書
狀，其未敘述上訴之理由者並得於提起上訴後十日內向本院補提
理由書（均須按他造當事人之人數附繕本）。
被告不得上訴。
                                    書記官  楊秋鈴
中　　華　　民　　國　　96　　年　　6 　　月　　6 　　日
附錄本案論罪科刑法條全文：
95年7月1日修正生效前刑法第339條之2第1項
意圖為自己或第三人不法之所有，以不正方法由自動付款設備取
得他人之物者，處3年以下有期徒刑、拘役或1萬元以下罰金。
